臺北高等行政法院判決　　　　　　　　　　　　　　九十年度訴字第六三八七號
　　　　　　　　　　　　　　　.
　原　　　告　甲○○
　被　　　告　財政部臺北市國稅局
　代　表　人　張盛和（局長）
　訴訟代理人　乙○○
　　　　　　　丙○○
　右　一　人
　輔　佐　人　甘德清
右當事人間因綜合所得稅事件，原告不服財政部中華民國九十年九月十二日臺財訴字
第○九○○○○七一九五號及000000000號訴願決定，提起行政訴訟。本院
判決如左：
　　主  文
原告之訴駁回。
訴訟費用由原告負擔。
    事  實
一緣原告為私立美堅中英文短期補習班（下稱美堅補習班）之負責人，民國（下同）
  八十二年度綜合所得稅結算申報，經被告核定漏報利息、租賃及其他所得計新台幣
  （下同）一五、五○八、○○五元，除補徵稅額六、二七二、一七八元外，並依所
  得稅法第一百十條第一項處以罰鍰三、○五二、九○○元。原告就財政部臺灣省北
  區國稅局（以下簡稱北區國稅局）大溪稽徵所核定其源自美堅補習班其他所得一六
  、○四二、二八七元（原核定四三、二九一、七○八元，業經大溪稽徵所通報被告
  大安稽徵所更正），通報被告併課其當年度綜合所得稅部分，表示不服，就租金支
  出、伙食費、水電費、燃料費、修繕費、廣告費及退費部分申請復查，經被告委託
  北區國稅局代為復查結果，分別以八十九年十二月十五日財北國稅法字第八九○四
  七○三四號復查決定書，除准予核減其他所得九、七七○、四六四元外，其餘未獲
  變更，以八十九年十二月十四日財北國稅法字第八九○四六七三二號復查決定書核
  減罰鍰一、九七三、九○○元，變更罰鍰為一、○七九、○○○元，原告猶表不服
  ，就廣告費、伙食費及罰鍰部分提起訴願，均遭決定駁回，遂向本院提起行政訴訟
  。
二兩造聲明：
  (一)原告聲明：訴願決定及原處分不利原告部分均撤銷。
  (二)被告聲明：如主文所示。
三兩造爭點：
  原告主張其僅擔任美堅補習班名義班主任，並與吳碧芳簽約該補習班自八十二年度
  起由永生基督書院接管，所衍生之稅捐、罰鍰概由吳碧芳負擔，被告竟向其補稅並
  處罰鍰。且其中廣告費經被告核定八○六、三四○元，尚有三、三七五、四○○元
  未准追認，均顯有違誤，是否可採？
  (一)原告主張之理由：
    1.查美堅補習班僻處郊外，必須有大量廣告招徠學生，同時設有住宿、膳食，採
      行「住校學美語」方式，一是方便學生，再是該補習班具有專門學習之良好環
      境，與永生基督學院之「走讀方式」截然不同。因此，八十二年度支出廣告費
      計四六一、七四○元，伙食費五七○、六二八元，其中廣告費經被告核定八○
      六、三四○元，尚有三、三七五、四○○元及全部伙食費經原告申請追減未果
      ，原告不服，因此提起行政訴訟。
    2.再查該補習班係美堅國際股份有限公司籌設，原告任職該公司為總經理兼任補
      習班主任，八十年度即辭離公司，而補習班因格於法令，如更換班主任必須停
      學一年，為免影響學生學業，仍由原告擔任名義班主任，且因補習班歷年虧損
      ，公司無法繼續負荷，乃於八十二年度起由永生基督書院接管，並在律師見證
      下與該書院代表吳碧芳簽立約定書，除明定該補習班經營衍生之稅捐、罰鍰概
      由吳碧芳負擔外，補習班一切經營事務包括財務收支等當然概由吳碧芳全責處
      理。
    3.原告被被告核定短漏報所得通知補繳，經原告向該補習班要求調閱當年度財務
      資料，始悉該補習班有少報收入、支出等情，而檢舉補習班申報不實，稅務單
      位僅查核收入增加，並未查出漏報支出，乃列舉該公司出租該補習班房舍租金
      及基本電費、廣告費、伙食費等均有短漏報事實。但經被告查核結果，將房舍
      租金、電費等核減，剔除廣告費及伙食費兩項支出。
    4.被告否定原告係補習班名義負責人，認定原告為負責人，指出該年度自行申報
      補習班之業務收入及費用，對原告否認前開申報並非出於原告而不採酌。惟查
      原告檢舉公司嚴重逃漏租金收入及補習班短報支出，經被告於八十九年十一月
      十七日以財北國稅法字第八九○四二九七一號復查決定書核定該公司負責人張
      順來漏報租金罰鍰在案，足見該補習班前開申報之收支財務均非出之於原告所
      為，亦顯示原告雖有申請核減稅額，亦有維護國家稅收之旨。
  (二)被告主張之理由：
    1.查該補習班原申報廣告費九四八、三一五元，經核定為九四八、三一五元，原
    　告不服，申請復查主張均有單據，請追認三、二三三、四二五元等語。案經北
      區國稅局大溪稽徵所，依原告提示之帳冊，本科目帳載四、○三九、七四五元
      ，並提供一箱報紙廣告，開班別計有商用英文班、英文秘書班、出國會話加強
      班、在職夜間進修班、留學三合一班（托福保證）、小留學生出國先修班、美
      國州立大學英文教學碩士進修班等班別，授課地連絡電話亦不相同，究其性質
      、實情如何？費用如何分攤？會計財務是否獨立？因原告未提示相關資料佐證
      ，以實其說，復查結果仍維持原核定。茲原告仍執前詞爭執，惟仍未就上開事
      項提出合理事證供核，所訴自無足採。
    2.又該補習班未申報伙食費，帳載紀錄雖為三三三、二○○元，係購買實際供伙
    　之燃料費、米、蔬果魚肉支出，惟未取得就食人員名冊供核，被告依規定不予
    　認定，尚無不合。
    3.原告主張美堅補習班係由美堅國際股份有限公司籌設，其擔任該公司總經理，
      自八十年度即退股辭離該公司，而補習班因礙法令，故仍由其擔任名義班主任
      ，後因該補習班虧損，乃於八十二年度起由永生基督書院接辦，並與吳碧芳簽
      定約定書，明文約定補習班經營衍生之稅金罰鍰等概由吳碧芳負擔，自始無涉
      及該補習班事務，並無收受該補習班或永生基督書院分文報酬。經查原告既為
      該補習班之負責人，且當年度又自行申報該補習班之業務收入及費用在案，是
      所訴核不足採。
    4.惟本件經移請北區國稅局代為查核結果，變更該補習班所得為六、一七一、八
      二三元，即追減原告其他所得九、八七○、四六四元，重行核算漏稅額為二、
      一六八、四○九元，應處罰鍰為一、○七九、○○○元【計算式：2,168,409
      ×（ 44,775 × 0.2 ＋ 5,592,766 × 0.5）/5,637,541=1,079,037，計至百
      元止】，與原處罰鍰之差額一、九七三、九○○元，復查決定已准予核減。
    5.末查美堅補習班系爭年度廣告費，其帳載及申報數均為九四八、三一五元。依
      廣告樣張所載，開班別計有：英文教學碩士進修班（密集班）、留學三合一班
      、寒、暑假（冬、夏令）美語生活營、商業英文魔鬼營、在職夜間進修班（按
      週別開班）、小留學生出國先修班、（出國）會話加強班（按週別開班）、美
      國州立大學英文教學碩士進修班、商用英文班、英文秘書班、企業管理碩士班
      、留學先修班、上班族週末日會話班、冬季出國會話加強班、托福保證班、幼
      稚園及國小英語師資訓練班等班別，上課地點分布臺北市、高雄市、及桃園縣
      龍潭鄉校本部，並可視需要轉換上課地點。而本期申報收入之班別，僅有冬令
      營、夜間班、四週班（五、八、九、十期）、夏令營及八週班（未申報班別名
      稱）等班別，申報收入一二、五一一、三○○元（核定一三、○三二、七三○
      元），亦未提供由永生基督學院納入之各地區學生名冊，與原告主張該補習班
      核定收入係除該補習班學生外，另納入永生基督學院臺北、臺中、高雄等學生
      ，至形成收入倍增乙節不合，於事後請予追認三、二三三、四二五元廣告費，
      原告主張核不足採。又南北各地聯絡電話雖提出說明，稱係原有辦公室之電話
      ，方便學生及家長就近聯絡詢問，惟查該辦公室並未列財產目錄，或借用契約
      或租賃契約及扣繳資料，實情如何？收入、費用如何分攤？均未提示佐證資料
      以實其說。
　　理  由
一按「個人之綜合所得總額，以其全年左列各類所得合併計算之：第一類‧‧‧。第
　九類：其他所得：不屬於上列各類之所得，以其收入額減除成本及必要費用後之餘
  額為所得額。」、「納稅義務人已依本法規定辦理結算申報，但對依本法規定應申
  報課稅之所得額有漏報或短報情事者，處以所漏稅額二倍以下之罰鍰。」分別為行
  為時所得稅法第十四條第一項第九類、第一百十條第一項所明定。次按「‧‧‧私
  人辦理之補習班、幼稚園、托兒所、養護、療養院（所），不符合免稅規定者，其
  所得之查核準用本辦法。」「非屬執行業務之直接必要費用，不得列為執行業務費
  用。」「費用及損失，未經取得原始憑證，或經取得而記載事項不符者，不予認定
  。」「廣告費‧‧‧二、廣告費之原始憑證如下：（一）報章雜誌之廣告費應取得
  收據，並檢附廣告樣張，其因檢附有困難時，得剪下報紙或雜誌刊登廣告部分，註
  記刊登報社或雜誌之名稱、日期或期別及版（頁）次等。（二）廣告、傳單、海報
  、日曆、月曆、紙扇、霓虹、電動廣告牌、電影及幻燈之廣告費，應取得統一發票
  。其為核准免用統一發票之小規模營利事業者，應取得普通收據。（三）廣播、電
  視應取得統一發票或其他合法憑證。（四）租用車輛，巡迴宣傳之各項費用，應取
  得統一發票或其他合法憑證。」分別為執行業務所得查核辦法第二條、第十四條、
  第十七條第一項及第二十三條之一第二項所明定。
二本件原告八十二年度綜合所得稅結算申報，經被告核定漏報利息、租賃及其他所得
　計一五、五○八、○○五元，除補徵稅額六、二七二、一七八元外，並處以罰鍰三
  、○五二、九○○元。原告就北區國稅局大溪稽徵所核定其源自美堅補習班其他所
  得一六、○四二、二八七元，通報被告併課其當年度綜合所得稅部分，表示不服，
  就租金支出、伙食費、水電費、燃料費、修繕費、廣告費及退費部分申請復查，經
  被告委託北區國稅局代為復查結果，除准予核減其他所得九、七七○、四六四元外
  ，其餘未獲變更，並核減罰鍰一、九七三、九○○元，變更罰鍰為一、○七九、○
  ○○元，原告猶表不服，提起訴願，均遭決定駁回，復起訴主張其僅擔任美堅補習
  班名義班主任，並與吳碧芳簽約該補習班自八十二年度起由永生基督書院接管，所
  衍生之稅捐、罰鍰概由吳碧芳負擔，被告竟向其補稅並處罰鍰。且其中廣告費經被
  告核定八○六、三四○元，尚有三、三七五、四○○元未准追認，均顯有違誤，詳
  如其起訴狀事實欄所載理由等語。
三關於所得稅部分：
　查原告起訴時主張就八十二年度廣告費支出三、三七五、四○○元及伙食費支出五
　七○、六二八元二項應予追認，本院行準備程序時，原告稱：伙食費因沒有帳證資
　料可證明，所以不再爭執，此有本院九十一年八月二十八日準備程序筆錄在卷可稽
　，故被告未予認列伙食費，自無不合。至於廣告費部分，原告自行申報廣告費支出
　九四八、三一五元，被告初查，依其申報數予以核認，嗣原告主張其另有廣告費支
  出三、三七五、四○○元，並提出廣告收據二○四份、廣告刊登剪輯一本為證，請
  予追認等語。惟依該廣告收據、剪輯所載，開班別計有：英文教學碩士進修班、留
  學三合一班、寒暑假美語生活營、商業英文魔鬼營、在職夜間進修班、小留學生出
  國先修班、會話加強班、美國州立大學英文教學碩士進修班、商用英文班、英文秘
  書班、企業管理碩士班、留學先修班、上班族週末日會話班、冬季出國會話加強班
  、托福保證班、幼稚園及國小英語師資訓練班等班別，上課地點分布台北市、高雄
  市及桃園縣龍潭鄉校本部，並可視需要轉換上課地點，而本期申報收入之班別，卻
  僅有冬令營、夜間班、四週班（五、八、九、十期）、夏令營及八週班等班別，申
  報收入一二、五一一、三○○元（核定一三、○三二、七三○元），亦未提出由永
  生基督書院納入之各地區學生名冊，與原告主張該補習班收入包含永生基督書院台
  北、台中、高雄等學生，致形成收入倍增乙節不合，又南北各地之聯絡電話，原告
  稱係原有辦公室電話，惟該辦公室並未列財產目錄，以及為何會提供電話使用，原
  告迄未提出合理資料佐證，被告否准認列，揆諸首揭規定，亦無不合。
四關於罰鍰部分：
　原告為美堅補習班負責人，八十二年度自行申報該補習班其他所得九、一三一元，
　原核定為五七九、○五七元，嗣經北區國稅局大溪稽徵所依檢舉查得資料重行核定
　該補習班所得額為一六、○四二、二八七元，減除原核定數額後餘額一五、四六三
  、二三○元，通報被告核定併課當年度綜合所得稅，並以漏報論處，另原告短漏報
  利息所得三、七三五元及租賃所得四一、○四○元，合計漏報所得一五、五○八、
  ○○五元，乃核定漏稅額為六、一一六、五九五元，並依違章案件裁罰金額參考表
  共處以罰鍰三、○五二、九○○元，復查時經查明變更美堅補習班所得為六、二七
  一、八二三元（復查及訴願決定書理由欄誤載為六、一七一、八二三元），即追減
  原告其他所得九、八七○、四六四元，經重行核算漏稅額為二、一六八、四○九元
  ，應處罰鍰為一、○七九、○○○元（計至百元止）。雖原告訴稱：美堅補習班自
  八十二年度起由永生基督書院接辦，並與訴外人吳碧芳約定經營該補習班所衍生稅
  金、罰鍰，概由吳碧芳負擔，與原告無涉乙節，查原告既為美堅補習班負責人，且
  該年度又自行申報美堅補習班之業務收入及費用，自不得以其與吳碧芳之內部關係
  ，解免漏報所得稅責任，原告所訴，洵不足採。
五綜上說明，本件被告所為有關廣告費及伙食費之補稅及罰鍰處分（復查決定），均
  無違誤，訴願決定，俱予維持，亦無不合，原告起訴意旨，非有理由，應予駁回。
六據上論結，本件原告之訴為無理由，依行政訴訟法第九十八條第三項前段，判決如
  主文。
中　　　華　　　民　　　國　　九十一　　年　　 十一 　　月　　 十三 　　日
                 　　　　　 臺 北 高 等 行 政 法 院  第 一 庭
                                           審 判 長  法  　官　王立杰
                                         　          法  　官　劉介中
                                         　          法  　官　黃本仁
右為正本係照原本作成。
如不服本判決，應於送達後二十日內，向本院提出上訴狀並表明上訴理由，如於本判
決宣示後送達前提起上訴者，應於判決送達後二十日內補提上訴理由書（須按他造人
數附繕本）。
中　　　華　　　民　　　國　　九十一　　年　　 十一 　　月　　 十五 　　日
   　　　　　　　　　　　　　　　　　　　　　　　　　 書 記 官　姚國華
